臺灣高等法院刑事判決
108年度上易字第1792號
上  訴  人  
即  被  告  陳冬祥  




選任辯護人  陳子偉律師(法扶律師)            
上列上訴人即被告因竊盜案件，不服臺灣士林地方法院108年度
審易字第1061號，中華民國108年6月26日第一審判決（起訴案號
：臺灣士林地方檢察署108年度偵字第4961號），提起上訴，本
院判決如下：
    主  文
上訴駁回。
    事實及理由
一、本案經本院審理結果，認第一審以上訴人即被告陳冬祥犯刑
    法第321條第1項第2款、第3款之加重竊盜罪，累犯，判處有
    期徒刑7月；扣案之油壓剪壹支、防水手套壹雙均沒收。經
    核認事用法及量刑均無不當，應予維持，並引用第一審判決
    書記載之事實、證據及理由（如附件）。
二、被告上訴意旨略以：被告患有精神障礙且始終坦承犯行，犯
    後態度並非不佳，原審判決未予審酌，量刑顯然過重；另辯
    護人則以：依據被告之前所犯為強盜罪，並無罪質同一之情
    ，累犯加重係為矯正行為，被告需要醫療治療而非加重其刑
    ，原審判決所為累犯認定有誤，應予撤銷，並請求從輕量刑
    云云。惟查：
  ㈠按刑法第19條規定之刑事責任能力，係指行為人犯罪當時，
    理解法律規範，辨識行為違法之意識能力，與依其辨識而為
    行為之控制能力。行為人是否有足以影響意識能力與控制能
    力之精神障礙或其他心理缺陷等生理原因，因事涉醫療專業
    ，固應委諸於醫學專家之鑑定，然該等生理原因之存在，是
    否致使行為人意識能力與控制能力欠缺或顯著減低之心理結
    果，係依犯罪行為時狀態定之，故應由法院依職權調查證據
    之結果，加以判斷（最高法院96年度台上字第5297號、第55
    44號、第6368號判決意旨可資參照）。被告自陳患有精神疾
    病，經本院調閱被告於醫療財團法人徐元智先生醫藥基金會
    亞東紀念醫院鑑定報告，該院鑑定結果為被告於民國108年3
    月15日至同年5月16日間，未達因精神障礙或其他心智缺陷
    ，致無法辨識行為違法，及依其辨識而為行為之能力顯著降
    低之程度等情，有該院108 年10月8 日亞精神字第10810080
    01A 號函暨精神鑑定報告書在卷可稽（見本院卷第71至77頁
    ）。本院審酌被告精神狀況、本案犯罪情節及被告前後供述
    內容，並參考上開精神鑑定結果，認被告於為本案犯行（即
    108年3月17日）時，其精神狀態未達到不能辨識其行為違法
    或欠缺依其辯識而行為之程度，是被告上訴意旨所辯原審判
    決未予審酌被告患有精神障礙，量刑顯然過重云云，即無理
    由。 
  ㈡又被告前犯有多次竊盜犯行，復因強盜等案件，經臺灣士林
    地方法院以99年度訴字第89號判決判處應執行有期徒刑9 年
    確定，甫於108 年2 月1 日執行完畢出監，有本院被告前案
    紀錄表在卷可考，其於有期徒刑執行完畢後5 年內，故意再
    犯本件有期徒刑以上之罪，為累犯。上開累犯規定主要著眼
    於犯罪行為人前既已受自由刑之執行，自當知所悔改，如執
    行完畢未久，又再故意犯罪，足見其對於刑罰反應力薄弱，
    故必須再延長其矯正期間，藉此協助其重返社會，同時亦兼
    顧防衛的效果。審酌被告執行完畢之前案，與本件被告所犯
    攜帶兇器毀越安全設備竊取他人財物，其行為態樣均屬故意
    犯侵害財產法益案件，且被告前案入監執行後，甫於108 年
    2 月1 日執行完畢出監，未及多時，旋又再犯本件之罪，時
    間相距極短，所為危害社會治安，再審酌被告於本案之犯罪
    動機、目的等情，足見被告具有一定特別之惡性，對於刑罰
    之反應力顯較薄弱，若就被告所犯本案之罪最低本刑予以加
    重，亦尚不致使被告所受之刑罰超過其所應負擔之罪責，造
    成對其人身自由過苛之侵害，而無罪刑不相當之情形。是原
    審判決依據司法院大法官會議釋字第775 號解釋意旨，就被
    告本案所犯之罪予以加重法定最低本刑，亦無違誤，被告此
    部分上訴意旨所辯亦非可採。
  ㈢又按刑之量定，為求個案裁判之妥當性，法律賦予審判法院
    裁量之權，量刑之輕重，屬於為裁判之法院得依職權自由裁
    量之事項，苟其量刑已以行為人之責任為基礎，並斟酌刑法
    第57條各款所列情狀，在法定刑度內，酌量科刑，如無偏執
    一端，致明顯失出失入情形，上級審法院即不得單就量刑部
    分遽指為不當或違法。本件原判決認定被告為上開犯行，就
    科刑部分，已審酌刑法第57條各款所列情狀詳予分析說明，
    並基於刑罰目的性之考量及行為人刑罰感應力之衡量等因素
    ，而為刑之量定，業如前述，顯未逾越公平正義之精神，客
    觀上亦不生量刑裁量權之濫用，或有違反比例、平等及罪刑
    相當原則之情形，從形式上觀察，尚無認定事實錯誤、量刑
    瑕疵或違背法令之情形，是被告上訴請求輕判云云，亦難認
    有理由。
三、綜上所述，被告上訴所指各情，經核均無理由，應予駁回。
據上論斷，應依刑事訴訟法第373條、第368條，判決如主文。
本案經檢察官張紜瑋提起公訴，檢察官鄭堤升到庭執行職務。 
中　　華　　民　　國　　109 　年　　1 　　月　　16　　日
                  刑事第十三庭審判長法  官  王國棟
                                    法  官  許永煌
                                    法  官　呂煜仁
以上正本證明與原本無異。
不得上訴。
                                    書記官　林廷佳
中　　華　　民　　國　　109 　年　　1 　　月　　17　　日
附錄：本案論罪科刑法條全文
修正前中華民國刑法第321條
犯竊盜罪而有下列情形之一者，處6 月以上、5 年以下有期徒刑
，得併科新臺幣10萬元以下罰金：
一、侵入住宅或有人居住之建築物、船艦或隱匿其內而犯之者。
二、毀越門扇、牆垣或其他安全設備而犯之者。
三、攜帶兇器而犯之者。
四、結夥三人以上而犯之者。
五、乘火災、水災或其他災害之際而犯之者。六、在車站、埠頭
    、航空站或其他供水、陸、空公眾運輸之舟、車、航空機內
    而犯之者。前項之未遂犯罰之。